【裁判字號】    99,交聲更,37
【裁判日期】    991231
【裁判案由】    違反道路交通管理處罰條例聲明異議
【裁判全文】
臺灣臺北地方法院交通事件裁定        99年度交聲更字第37號
原處分機關  臺北市交通事件裁決所
異  議  人
即受處分人  周碧霞
                      號1樓
上列受處分人因違反道路交通管理處罰條例案件，對於臺北市交
通事件裁決所中華民國99年5 月11日所為之處分（原處分案號：
北市裁罰字第22-Z00000000號），聲明異議，原處分機關不服本
院於99年9 月9 日所為99年度交聲字第979 號裁定，提起抗告，
經臺灣高等法院以99年度交抗字第1979號裁定撤銷原裁定發回更
審，本院更為裁定如下：
    主  文
異議駁回。
    理  由
一、原處分意旨略以：本件異議人即受處分人周碧霞於民國99年
    3 月23日18時56分許駕駛車牌號碼AN-1408 號自小客車行經
    國道一號北上15.4公里輔助車道，因追撞前方車牌號碼5982
    -RJ 號自小客車肇事，為內政部警政署國道公路警察局第一
    警察隊警員舉發該車於上述時地追撞前車而肇事，無人員傷
    亡，因認有行車未保持安全距離之事實，並填製內政部警政
    署國道公路警察局公警局交字第Z00000000 號舉發違反道路
    交通管理事件通知單，爰經原處分機關即臺北市交通事件裁
    決所北市裁罰字第裁22-Z00000000號裁決書，認異議人違反
    道路交通管理處罰條例第33條第1 項第2 款規定，並依道路
    交通管理事件統一裁罰基準表，處異議人罰鍰新臺幣（下同
    ）3,000 元，並依同條例第63條第1 項規定記違規點數1 點
    。
二、聲明異議意旨略以：異議人固不否認有於上述時地追撞前車
    之情，惟事故當時車流量大，走走停停，因而不慎追撞前車
    ，根本無法保持多遠的安全距離，且本件駕車違規事件原由
    汐止社后公路警察據報到場處理，為何要交由內政部警政署
    國道公路警察局警員將異議人帶至內政部警政署國道公路警
    察局第一警察隊處理，而不就地製作筆錄，未予便民，爰依
    法聲明異議，請求撤銷原處分從輕處罰等語。
三、按汽車行駛於高速公路、快速公路或設站管制之道路，不遵
    使用限制、禁止、行車管制及管理事項之管制規則而未保持
    安全距離者，處汽車駕駛人3,000 元以上6,000 元以下罰鍰
    ，道路交通管理處罰條例第33條第1 項第2 款定有明文。而
    汽車駕駛人駕駛汽車違反道路交通管理處罰條例第33條第1
    項規定者，除應依該條所規定之罰鍰處罰外，予記違規點數
    1 點，此亦為同條例第63條第1 項第1 款所明定。再汽車行
    駛高速公路，前後兩車間之行車安全距離，在正常天候狀況
    下，小型車車輛速率之每小時公里數值除以二，單位為公尺
    ，如遇濃霧、濃煙、強風、大雨、夜間行車或其他特殊狀況
    時，其安全距離應酌量增加，並保持隨時可以煞停之距離。
    高速公路交通管制規則第6 條第1 項第1 款、第2 項規定甚
    明。
四、經查：
  (一)異議人駕駛車牌號碼AN-1408 號自小客車，於上揭時、地未
    保持安全距離追撞車牌號碼5982-RJ 號自小客車，而違反道
    路交通管理處罰條例第33條第1 項第2 款汽車行駛高速公路
    未依規定與前車保持安全距離之規定，經警開單舉發，異議
    人不服舉發，向原處分機關提出申訴後，經內政部警政署國
    道公路警察局第一警察隊函覆違規行為屬實，原處分機關乃
    於99年5 月11日以北市裁罰字第裁22-Z00000000號裁決書裁
    罰異議人3,000 元罰鍰，異議人對裁處結果於法定期限內提
    起本件聲明異議等情，有內政部警政署國道公路警察局公警
    局交字第Z00000000 號舉發違反道路交通管理事件通知單、
    內政部警政署國道公路警察局第一警察隊99年5 月5 日公警
    一交字第0990171125號函、上開裁決書附卷可稽。
  (二)保持行車安全距離之目的係要求駕駛人在行車時預留適當反
    應及剎車時間以避免發生車輛追撞等重大交通事故，係為維
    護交通秩序，維持車輛通行順暢及確保交通安全而設，而異
    議人駕駛前揭車輛行駛於道路上，本應隨時隨地密切注意車
    前狀況並保持適當之行車安全距離，倘前方車輛有車速較慢
    或急踩煞車之情形，後車駕駛人仍應立即隨之減速或緊急煞
    車並採取相關之安全措施，以繼續保持行車安全距離並避免
    與前車發生碰撞，非謂前車有車速較慢或緊急煞車之情形時
    ，即毋庸遵守相關法規規定不保持安全距離。查異議人於警
    方製作交通事故談話紀錄表時供稱：我由南京東路交流道上
    國道1 號欲下東湖交流道，行駛於肇事路段之外側出口減速
    車道，當時出口車多回堵，車流走走停停，我跟著前車依序
    前進，但因一時未保持安全距離致煞車不及追撞前方車牌號
    碼5982-RJ 號自小客車後車尾而肇事，及於本院調查程序時
    供稱：當時要下交流道，走走停停，我不小心還是怎麼樣，
    我出門前車子是沒電，我也有點緊張，看了收音機一下，就
    這樣不小心去觸碰到前車，當時實際速度大概10公里等語，
    此有國道公路警察局道路交通事故談話紀錄表、本院訊問筆
    錄各1 份在卷可稽（99年度交聲字第979 號卷第27頁、第44
    頁反面）。而該處路段於上下班時，路況係走走停停一節，
    亦經證人即到場處理之內政部警政署國道公路警察局第一警
    察隊警員呂建興證述明確（上開卷第45頁反面），足認案發
    當時該路段確有壅塞情形，必需注意車前狀況隨時為行進、
    停止之反應。而觀諸異議人違規當時之道路狀況，天候雖有
    霧或煙，然夜間有照明、減速車道、路面鋪裝柏油、乾燥、
    無缺陷、無障礙物、視距良好，有道路交通事故調查報告表
    在卷可佐（上開卷第25頁），異議人既取得普通小型車駕照
    ，依其智識及能力，並無不能注意之情事，本應減速駕駛，
    並同時與前車保持安全車距，以避免不慎撞上前車。異議人
    雖供陳已以時速10公里之速度慢速行駛，且在車流甚多，車
    輛壅塞情況下，欲依法定間距保持5 公尺（前後兩車之行車
    安全距離係以時速除以2 ，再以公尺為單位）之安全距離，
    事有所難，但異議人當時既明知案發路段前方已有壅塞情形
    ，異議人仍須保持隨時可以煞停之安全距離，避免發生追撞
    ，惟異議人竟疏未注意及此，於本院調查時自承於駕駛中分
    心看了收音機一下至撞上前方車牌號碼5982-RJ 號自小客車
    一情，顯見異議人當時行車並未注意車前狀況並保持安全距
    離，迨見狀閃煞不及而撞擊前車肇事，足認被告駕車行進因
    過失未保持行車安全距離，致追撞前車之事實，洵堪認定。
五、至於異議人另指摘本件違規應由汐止社后公路警察就近處理
    ，且縱使由國道公路警察處理，也應就地製作筆錄，節省民
    眾時間云云，惟按內政部警政署國道公路警察局掌理違反公
    路交通管理事件之稽查取締等國道公路警察事項；且高速公
    路之交通事故由內政部警政署國道公路警察局處理，內政部
    警政署國道公路警察局組織條例第2 條、高速公路與快速公
    路交通管制規則第30條第1 項分別規定甚明。查本件異議人
    遭舉發違規之地點為國道一號北上15.4公里處，則依上開規
    定，內政部警政署國道公路警察局自應就發生於該高速公路
    上之違規事項予以取締。且異議人既然違規肇事，內政部警
    政署國道公路警察局警員自應將異議人人車帶離高速公路尋
    得安全地點，妥善安置異議人製作筆錄，實無任令異議人車
    輛停放在路肩，反招致舉發或車禍之危險，異議人指摘本件
    違規應由汐止社后警察負責且就地處理云云，即非可取。
六、綜上所述，異議人確有於前揭時、地，駕車行駛於高速公路
    上而未依規定保持行車安全距離行駛之違規行為，原處分機
    關依道路交通管理處罰條例第33條第1 項第2 款、第63條第
    1 項第1 款規定，裁處異議人罰緩3,000 元，並計違規點數
    1 點，核無違誤。是異議人本件聲明異議，為無理由，應予
    駁回。
七、依道路交通管理處罰條例第87條第2 項、道路交通案件處理
    辦法第18條，裁定如主文。
中    華    民    國    99    年    12    月    31    日
                      交通法庭  法  官  林芳華
以上正本證明與原本無異
如不服本裁定應於送達後5日內向本院提出抗告狀
                                書記官  林鈴芬
中    華    民    國    99    年    12    月    31    日

司法院資訊處製作；財團法人民間司法改革基金會備份。
